【裁判字號】    99,簡上,230
【裁判日期】    990827
【裁判案由】    詐欺
【裁判全文】
臺灣高雄地方法院刑事判決             99年度簡上字第230號
上  訴  人  臺灣高雄地方法院檢察署檢察官
被      告  甲○○
上列上訴人因詐欺案件，不服本院民國99年4 月16日99年度簡字
第18號簡易判決（偵查案號：98年度偵字第30942 號），提起上
訴，本院判決如下：
    主  文
上訴駁回。
    理  由
一、按檢察官審酌案件情節，認為宜以簡易判決處刑者，應即以
    書面為聲請，此刑事訴訟法第451 條第1 項定有明文；另依
    同法第451 條之1 第1 項、第3 項及第4 項之規定，第451
    條第1 項之案件，被告於偵查中自白者，得向檢察官表示願
    受科刑之範圍或願意接受緩刑之宣告，檢察官同意者，應記
    明筆錄，並即以被告之表示為基礎，向法院求刑或為緩刑宣
    告之請求；被告自白犯罪，未為第一項之表示（即未於偵查
    中向檢察官表示願受科刑之範圍或願意接受緩刑之宣告）者
    ，在審判中得向法院為之，檢察官亦得依被告之表示向法院
    求刑或請求為緩刑之宣告；再者，依第451 條之1 之請求所
    為之科刑判決，不得上訴，此刑事訴訟法第455 條之1 第2
    項另有明文。
二、上訴意旨雖以：本件被告甲○○雖坦承犯行，惟就交付帳戶
    存摺資料之情節，所述顯與其胞姐邱美雲不符，乃刻意隱瞞
    渠等犯行；復未與告訴人乙○○達成和解，原審量刑顯然過
    輕云云。
三、經查：
  (一)按第一審法院依被告在偵查中之自白或其他現存之證據，已
    足認定其犯罪者，得因檢察官之聲請，不經通常審判程序，
    逕以簡易判決處刑。但有必要時，應於處刑前訊問被告。前
    項案件檢察官依通常程序起訴，經被告自白犯罪，法院認為
    宜以簡易判決處刑者，得不經通常審判程序，逕以簡易判決
    處刑，刑事訴訟法第449 條第1 項、第2 項定有明文。由上
    開條文之文義解釋即可瞭解，開啟簡易程序並非專屬於檢察
    官之權限，法院亦具有開啟簡易程序之權限；是本件原審審
    理本案時，檢察官雖係以通常訴訟程序起訴（起訴案號98年
    度偵字第30942 號），然因被告於審理時自白犯罪，經原審
    合議庭評議認為宜以簡易判決處刑，自得不經通常審判程序
    ，而逕以簡易判決處刑。又法院既然具有開啟簡易程序之權
    限，自然亦有於簡易程序中進行協商程序之權限，是原審依
    刑事訴訟法第449 條第2 項開啟簡易程序後，即可依同法第
    45 1條之1 第3 項之規定進行協商程序，應先敘明。
  (二)第按簡易程序案件，被告自白犯罪者，得於偵查中或審判中
    表示願受科刑之範圍或願意接受緩刑之宣告；於偵查中，經
    檢察官同意記明筆錄，並以被告之表示為基礎，向法院求刑
    或為緩刑宣告之請求者，法院於裁判時，應先審查被告自白
    之文書資料或筆錄，法院辦理刑事訴訟簡易程序案件應行注
    意事項第5 項定有明文，然其對於簡易程序審判中，始進行
    協商是否需經檢察官同意一事並未明確規定，惟參酌認罪協
    商制度的法意，係藉由賦予被告表示願受刑罰範圍之機會，
    並使檢察官得衡酌案情決定是否予以同意及相應為具體之求
    刑，而於法院依其所請科刑後限制其上訴權，以兼顧被告權
    益及公平正義，使輕微案件簡速審結確定，自應認為於審判
    中始進行協商，仍應獲得檢察官之同意以及對被告之具體求
    刑（最高法院95年度台非字第281 號判決意旨參照）；而本
    件於原審認被告自白犯行，並經被告表明願受有期徒刑3 月
    ，緩刑2 年，及勞動服務60小時，復據蒞庭檢察官表示沒有
    意見（原審易字卷第29頁），則依蒞庭檢察官所言意旨，尚
    難認為其不同意進行協商程序或是尚未行使其具體求刑之權
    限。
  (三)又當事人依刑訴法第451 條之1 第1 項或第3 項規定表示願
    受科刑範圍（指被告）或為求刑或為緩刑宣告之請求（指檢
    察官）者，法院如於被告所表示範圍內科刑，或依檢察官之
    請求（求刑或請求宣告緩刑）為判決者，各該當事人不得上
    訴，並應於判決書內載明之，法院辦理刑事訴訟簡易程序案
    件應行注意事項第12項亦有明定。依上說明，本件既無轉換
    程序及適用協商程序上之違誤，則依前開刑事訴訟法第455
    條之1 之規定，對於依同法第451 條之1 （即簡易程序中之
    協商程序）之請求所為之科刑判決，檢察官及被告均已不得
    上訴，且此限制當事人上訴權之規定，不因原審於當庭諭知
    或判決書內記載有誤而受影響，亦即不因法院之教示錯誤而
    創設法律原未賦予之權利，故縱使本件原審於審理中諭知及
    判決書之記載均僅教示被告對依上開規定所為之簡易判決不
    得上訴，然亦不能因此逸脫刑事訴訟法第455 條之1 第2 項
    規定之拘束，故本件檢察官顯係對於不得上訴之案件提起上
    訴，為法律上所不應准許，依刑事訴訟法第455 條之1 第3
    項準用同法第362 條前段之規定，本院自應將上訴駁回，並
    不經言詞辯論為之。
據上論斷，應依刑事訴訟法第455 條之1 第2 項、第3 項、第36
2 條前段、第367條前段、第372條，判決如主文。
中    華    民    國    99    年    8     月    27    日
                  刑事第八庭  審判長法  官  王伯文
                                    法  官  林建鼎
                                    法  官  蔣志宗
以上正本證明與原本無異。
不得上訴。
中    華    民    國    99    年    8     月    27    日
                                    書記官  李崑良

司法院資訊處製作；財團法人民間司法改革基金會備份。
